臺灣屏東地方法院交通事件裁定　　　　100年度交聲字第230號
原處分機關　交通部公路總局高雄區監理所屏東監理站
法定代理人　高金木
異　議　人　蘇建宏
即受處分人
上列異議人因違反道路交通管理處罰條例事件，對於交通部公路
總局高雄區監理所屏東監理站民國100 年5 月30日所為之處分（
原處分案號：屏監違字第裁82-V00000000號）聲明異議，本院裁
定如下：
    主  文
異議駁回。
    理  由
一、原處分意旨略以：異議人即受處分人蘇建宏於民國100 年4
    月2 日15時33分許，駕駛車牌號碼VN-1520 號自用一般小貨
    車，行經屏東縣東港鎮○○路口時，因有駕車行經有燈光號
    誌管制之交岔路口闖紅燈之違規事實，為屏東縣政府警察局
    東港分局東港派出所員警辛順安攔停告發，異議人有「駕車
    行經有燈光號誌管制之交岔路口闖紅燈」之違規行為，經查
    核無訛，爰依道路交通管理處罰條例第53條第1 項暨違反道
    路交通管理事件統一裁罰基準表之規定，裁處異議人罰鍰新
    台幣（下同）2,700 元，並依道路交通管理處罰條例第63條
    第1 項記違規點數3 點等語。
二、聲明異議意旨略以伊駕車行經有燈光號誌管制之交岔路口時
    ，遇紅燈停車等候，當綠燈亮時通過了交岔路口，卻被交警
    辛順安攔停說伊先前在前方的第二個交岔路口闖紅燈要舉發
    ，伊向交警辛順安詢問兩個岔路口相距有壹、兩百公尺之遠
    ，是否有攝影、照相為證？既然沒有，又不在前方交岔路口
    攔停，卻在兩個交岔路口的後方攔停要開單舉發，伊理當不
    服；伊為東港消防分隊義消，當日中午參與消防局清明節公
    墓防火宣導完畢後，駕車在外線車道緩慢行駛至該地，不趕
    時間、不超速、更不會闖紅燈，在交岔路口遇紅燈時停車等
    候才看到交警辛順安所站的位置是路旁約水溝蓋的上方，伊
    質疑他的視線等語。
三、按汽車駕駛人，行經有燈光號誌管制之交岔路口闖紅燈者，
    處1,800 以上5,400 元以下罰鍰；又汽車駕駛人有第53條情
    形者，記違規點數3 點，道路交通管理處罰條例第53條第1
    項、同條例第63條第1 項第3 款分別定有明文。
四、經查：
  (一)異議人於100 年4 月2 日15時53分許，有駕駛車牌號碼VN-1
    520 號自用一般小貨車，行經屏東縣東港鎮○○路路口之事
    實，為異議人所不爭執，此部分事實堪予認定。惟異議人是
    否有駕車行經有燈光號誌管制之交岔路口闖紅燈之違規，經
    本案舉發警員辛順安提出之職務報告，警員於書面中記載「
    …於100 年04月02日14-16 時巡邏勤務，於15時33分許在東
    港鎮○○里○○路○路口取締交通違規，發現一部自小貨車
    號VN-1520 號由東港往林邊方向行經東港鎮○○里○路）國
    宅巷口闖紅燈，經職鳴笛攔檢手持指揮棒示意停車告發，職
    依所見事實告發（屏警V00000000 ）違反道路交通管理事件
    通知單…」等情，有屏東縣政府警察局東港分局東警分交字
    第1000006860號函及其所附之職務報告書在卷可憑。
  (二)參以證人即本件舉發員警辛安順於本院100 年7 月12日訊問
    時證稱：當天4 月2 日在東港鎮○○里○○路國宅巷口，我
    看到異議人往林邊方向闖紅燈，我是在超商路口取締異人的
    。我的位置距離他闖紅燈的交通號誌約150 公尺，下午當時
    約三點多，視線良好。是故，本件員警於舉發當時，應當無
    誤認燈號或誤為舉發之情。
  (三)本件交通舉發過程固未有何舉發照片或攝影記錄在卷足憑，
    然交通警察掣單舉發違反道路交通管理處罰條例所列違規事
    實，本質上為行政處分，係公務員基於職務上權力，依法就
    特定之具體事件所為具公法上效果之單方面行政行為，基於
    公務員為公法上行為具有公信力之原則，該行政行為當可被
    推定為真正，其據以依法處分之事實認定亦為正確無誤，本
    此公信原則，立法者乃賦予行政機關制定違反道路交通事件
    統一裁罰基準及處理細則，使執行勤務員警得當機處分，以
    達其維護交通秩序、安全之行政目的，反之，若謂公務員一
    切行政行為均需預留證據以證其實，則國家行政勢必窒礙難
    行，是本件舉發員警本其維護交通秩序、安全職責所為之舉
    發，雖未照相存證，亦應受到合法、正確之推定。此外，員
    警稽查違反道路交通安全規則之各種違規行為，本有不同之
    執行方法，就闖紅燈而言，單憑執勤員警之目視應即可確定
    ，並非每件違規行為均須以照相舉發，始可認定之。此在數
    量龐大且突發狀況較多之交通事件中尤然，不因未經拍照存
    證或其他科學方法舉證而有異。復闖越紅燈之違規行為，具
    高度危險性，發生時間甚短，本質上屬稍縱即逝之違規行為
    ，尚難強令員警於舉發時，須另輔以其他證據。況本件以前
    述違規當時之情況證據及經驗法則，適足補強員警執行勤務
    之際依法舉發之正確性，是異議人前開所辯，本院自難遽行
    為有利於異議人之認定。
  (四)末以，以一般執行警員就交通違規取締受有專門訓練，對路
    上用路權人之動態路線當更有所注意，應能明確掌握，其誤
    判之可能性極低。另交通違規行政爭訟之舉證責任原理，應
    非如刑事案件中，必須超越任何合理懷疑，始可為有罪判決
    之嚴格程度，而係應與民事訴訟之舉證責任原理相類似，亦
    即基本上應就行政機關與人民所各自主張有利於己之事實，
    分配其應盡之舉證責任，而非逕予適用刑事訴訟上之無罪推
    定原則，此觀諸行政訴訟法第136 條規定行政訴訟程序準用
    民事訴訟法第277 條舉證責任分配原則之立法意旨，即可明
    瞭。準此，本件異議人僅空言以前揭情詞置辨，然迄未提出
    或聲請調查何項事證，以實其說，或用以佐證員警舉發過程
    有何瑕疵可指，自難認其辯詞可採。從而，異議人確有於上
    揭時、地，有駕車行經有燈光號誌管制之交岔路口闖紅燈之
    違規行為，堪以認定。
五、綜上所述，異議人於上開時、地，確有駕車行經有燈光號誌
    管制之交岔路口闖紅燈之違規行為，原處分機關依首揭規定
    裁處，於法核無違誤。
六、爰依道路交通管理處罰條例第87條第2 項、道路交通事件處
    理辦法第18條規定，裁定如主文。
中    華    民    國   100    年    8      月    4    日
                  交通法庭      法  官  簡光昌
以上正本證明與原本無異。
如不服本裁定應於收受送達後5 日內向本院提出抗告書狀敘述抗
告之理由抗告於台灣高等法院高雄分院。
中    華    民    國   100    年    8      月    4    日
                                書記官  蔡語珊